【裁判字號】    85,台上,5910
【裁判日期】    851212
【裁判案由】    恐嚇取財
【裁判全文】
最高法院刑事判決                              八十五年度台上字第五九一○號
    上  訴  人  甲○○
    選任辯護人  陳俊偉律師
右上訴人因恐嚇取財案件，不服台灣高等法院高雄分院中華民國八十四年十二月二十
一日第二審更審判決（八十四年度上更(一)字第一八七號，起訴案號：台灣高雄地方法
院檢察署八十三年度偵字第三五四二號），提起上訴，本院判決如左：
    主  文
原判決撤銷，發回台灣高等法院高雄分院。
    理  由
本件原判決認定上訴人甲○○意圖為自己不法之所有，自民國八十二年十二月間起，
先後三次至高雄市○○○路二三號統領舞場，向該舞場股東兼現場負責人即告訴人黃
碧華揚言其係四海幫高雄堂主，該舞場每月要交付新台幣（下同）十萬元，才可以保
護舞場內之安全云云，以勒索保護費，致告訴人心生畏懼，於八十二年十二月間，出
示舞場帳簿，表示公司收入不好，只能每月給付二萬元，然為上訴人所拒，氣憤離去
，嗣於八十三年二月十三日二十二時許，上訴人與二名女子及洪志雄至舞場，上訴人
又藉故滋事清場，並毆打懷孕中之告訴人，經告訴人報警當場查獲，上訴人因而未能
索得任何財物等情，因而撤銷第一審關於上訴人部分之判決，改判論處上訴人意圖為
自己不法之所有，以恐嚇使人將本人之物交付未遂罪刑，固非無見。
惟查：(一)告訴人之告訴，本以使被告受刑事追訴為目的，故其陳述是否與事實相符，
自應調查其他證據，以資審認，苟其所為指訴之詞，尚有瑕疵，則在此瑕疵未予究明
以前，即不能遽採為斷罪之基礎。原判決係採憑告訴人於警訊及原審之指訴為論處上
訴人罪刑之主要證據。但卷查告訴人於警訊中供稱：「甲○○從八十二年十月即向我
公司股東王金髻勒索保護費，金額我不清楚，八十二年十二月份當我進入統領舞場做
會計，王金髻因害怕就把甲○○向公司勒索錢財的事交給我處理，八十二年十二月份
起甲○○親自到我辦公室向我勒索金錢三次，每次都帶一大票朋友到店內助陣，甲○
○叫我每個月交給他十萬元以上，他才能向他手下兄弟交代，才可保我店內安全。而
且他每次到店內勒索錢財，即說他是四海幫高雄的堂主等恐嚇言詞，讓我非常害怕。
」（見警訊卷第五頁正面）。於原審供稱：「（甲○○前後幾次向妳恐嚇）二、三次
，他說我們欠他十萬元。」「我跟他說要的話，我二萬元給你，他說你們欠我十萬元
，就沒有向我拿錢。」「（他有無說他是四海幫的堂主）是他的兄弟及客人之間有這
麼講。」「（他有無說不給錢的話要怎樣）他是沒有講。」「（你們有無欠他錢）沒
有，是王金髻的同居人胡昭明欠他的錢。」（見原審上更(一)卷第二十一頁）等語。前
後所指上訴人向其恐嚇取財之情節，究竟係以四海幫高雄堂主之身分勒索每月十萬元
之保護費，抑或是向舞廳催討欠款十萬元，相互歧異且有矛盾，已有瑕疵，其實情如
何﹖原審未再究明釐清，即併採為論罪之依據，難謂無證據上理由之矛盾。又告訴人
於警訊中所陳上訴人恐嚇取財之情節，雖有證人胡耀仁於警訊中供稱：「該男子（指
上訴人）我認識，因經常至店內鬧事，並向股東恐嚇勒索保護費。」（見警訊卷第六
頁），但其於第一審則供稱：「（八十二年二月十四日他們二人有無出言恐嚇交付保
護費）沒聽到。」「有一次（上訴人）喝醉打破杯子，此次講恐嚇話是事後黃女在警
局講的。」「不知道（上訴人有開口要索取保護費每月十萬元），沒聽到他們對話，
但黃女有講過。」（見第一審卷第二十頁）等語。如果無訛，則胡耀仁並未親自見上
訴人向告訴人恐嚇索取保護費，係事後聽自告訴人片面轉述，而告訴人本身之說詞又
前後歧異而有瑕疵，已如前述，則胡耀仁之證言得否採為告訴人指訴之佐證，已非無
疑。究竟告訴人於警訊中片面之指訴，有何補強證據足以證明其與事實相符，原判決
未詳加調查論述，即以告訴人經營舞廳，若上訴人無恐嚇情事，豈有加以誣指云云，
遽採為論罪之證憑，亦有違背證據法則。上訴意旨指摘原判決不當，尚非無理由，應
認仍有撤銷發回更審之原因。原判決關於不另為無罪諭知部分，基於審判不可分之原
則，併予發回。又本件雖屬刑事訴訟法第三百七十六條第六款所列之案件，惟於修正
刑事訴訟法施行前，原得上訴於第三審法院，且已繫屬於法院，依刑事訴訟法施行法
第五條第一項規定，仍應依施行前之法定程序終結之，附此明。
據上論結，應依刑事訴訟法第三百九十七條、第四百零一條，判決如主文。
中      華      民      國    八十五    年     十二     月     十二     日
                              最高法院刑事第七庭
                                  審判長法官  董  明  霈
                                        法官  丁  錦  清
                                        法官  楊  商  江
                                        法官  賴  忠  星
                                        法官  林  茂  雄
      右正本證明與原本無異
                                              書  記  官
中      華      民      國    八十五    年     十二     月      廿一    日


司法院資訊處製作；財團法人民間司法改革基金會備份。
